【裁判字號】    89,自緝,667
【裁判日期】    900313
【裁判案由】    侵占
【裁判全文】
臺灣臺中地方法院刑事判決                        八十九年度自緝字第六六七號
    自  訴  人  大眾小客車租賃有限公司
    代  表  人  丙  ○
    被      告  乙○○
右列被告因侵占案件，經自訴人提起自訴，本院判決如左：
    主  文
乙○○意圖為自己不法之所有，而侵占自己持有他人之物，處有期徒刑參月，如易科
罰金，以參佰元折算壹日。
    事  實
一、乙○○前曾於民國（下同）八十六年七月間，因妨害自由案件，經本院判處拘役
    五十日，於八十六年十月二十二日上訴駁回確定在案（未構成累犯），猶不知警
    惕，於八十五年十二月十四日十五時許，在台中市○區○○路八九八號大眾小客
    車租賃有限公司（以下簡稱：大眾租賃公司），以甲○○（業經本院於八十七年
    七月十四日以八十六年度自字第六四九號判處無罪確定在案）名義，共同向丙○
    承租大眾租賃公司車牌號碼ＨＨ─３８９０號自用小客車乙輛，契約約明租賃期
    限至同年十二月十五日十五時止一天，租金為每日新台幣（下同）八百元，不得
    中途退租，如租賃期限屆滿，欲繼續承租，應在到期前通知大眾租賃公司，而實
    際租賃期間為一個月。詎乙○○租得該車後，因甲○○至澎湖而交由乙○○單獨
    使用，惟乙○○竟意圖為自己不法之所有，拒不如期返還前揭大眾租賃公司所承
    租之自小客車，且繼續使用上開車輛，經大眾租賃公司以存證信函催返上開自用
    小客車，亦置之不理，且避不見面，而將該自小客車易持有為所有而侵占入己使
    用，適於八十六年十一月間某日乙○○將該車交付予年籍、住居所等均不詳之人
    使用之際，在台中市○○路，與華陰街口，為大眾租賃公司之代表人丙○發現其
    前揭出租之車輛，而欄下該車尋獲。
二、案經大眾租賃公司代表人丙○提起自訴。
    理  由
一、右開犯罪事實，業經被告乙○○於本院九十年二月二十六日審理時坦承不諱（見
    本院九十年二月二十六日審判筆錄第二頁正面），並據告訴人大眾租賃公司代表
    人丙○指述綦詳，且經另案被告甲○○於另案通緝到案時供述綦詳。徵諸甲○○
    於該案件中供承：「當時我和一位朋友乙○○一起去租的，租來後也是使用‧‧
    ‧去澎湖後車子就給乙○○使用，我使用期間都有繳租金」等語（見本院八十六
    年度自字第六四九號審判卷宗第五十三頁正面第四至七行）、「車子是與乙○○
    共租的，乙○○要租的，因乙○○沒有駕照，他叫我出面租車子，我當初有告訴
    車行要租一個月，但他們租約都是寫了一天，我付予五、六萬元，每日租金約八
    百元」等語（見本院八十六年度自字第六四九號審判卷宗第七十頁正面第五至七
    行），經查：
    （一）本件另案被告甲○○向自訴人租用上揭小客車，被告甲○○曾以電匯方式
          於八十六年二月二十六日匯款進入自訴人之代表人丙○於臺中市第十一信
          用合作社何厝分社（下稱十一位何厝分社）帳戶，嗣被告甲○○亦曾簽發
          以臺灣銀行臺中分行為付款人面額一萬五千元之支票，經自訴人之代表人
          丙○提示交換存入丙○前述十一信何厝分社帳戶內，此業經本院向臺中市
        第十一信用合社函查無訛，有該社八十七年五月二十六日中市十一信總字
          第六六四０號函附於本院八十六年度自字第六四九號審判卷宗（第九十三
          頁）可佐，復據自訴人之代表人丙○於該案件中，自承確有收到被告吳木
          欽之上述匯款及票款之事實。是足證被告甲○○能將租金匯款進入自代表
          人丙○在十一信何厝分社之帳戶，事先必經丙○告知帳號，而原定租金一
          日八百元，而被告匯款一萬五千元，可以抵付十四日之租金有餘，應是用
          以支付長期租車之租金，足見被告甲○○所稱伊係向自訴人租一個月，自
          訴人之契約只寫一日等情，為真實可採，故前揭租車契約，應係長期租約
          ，自訴人於自訴狀中所稱被告僅租一日，租期到後未通知續租，租金未付
          云云，應非完全真實。
    （二）次查，自訴人所有上開出租賃之小客車，業經自訴人取回，此據自訴人之
          代表人丙○於本院審理時指述綦詳，並指稱：伊於八十六年十一月間，在
          路上看見一陌生人開被告向自訴人租來的車，伊將之擋住，該員自稱係王
          代書，稱車子是乙○○向他借錢，交給他開的，伊告知乙○○欠租三十五
    萬元，該員稱要還伊十五萬元，後來將車開走，伊後來在路上看見該車被
          停置在路邊而取回該車等語，此核與被告甲○○所稱該車後來交給乙○○
          開，乙○○積欠租金，自訴人要一次索取欠租等情相符。是被告甲○○前
          揭所辯：該車交給乙○○開，乙○○因未能清償欠租而未還車等情，應屬
          真實可採。
    （三）第查，被告乙○○於本院審理時供稱：「‧‧‧是我打電話叫甲○○將車
          子牽過來，甲○○就將車子牽到我文心路的住處，車子到了以後，我就打
          電話給劉華連向他說請他幫我還車，那天早上，劉華連就開該車出去還給
          自訴人。之後，他向我說他有碰到自訴人，車子已經交還給自訴人了」等
          語（見本院九十年二月五日審判筆錄第三、四頁正面），然徵諸證人鄭春
          華於本院審理時到庭具結證稱：「是王代書打電話給我，拜託我將車子還
          給自訴人，我就到王代書那裡拿車」、「（車子為何放在王代書那裡？）
          我不知道，放在那裡已經很久了，且四個輪胎都沒有氣。我叫人家打完氣
          才能開」等語（見本院九十年二月五日審判筆錄第四頁正面），就前揭有
          關該車輛停放位置、如何返還及交付何人、何人返還，被告乙○○供述與
          證人鄭春華證詞，均出入不一，顯有瑕疵可指，要難認證人鄭春華內容之
          實在，被告乙○○所舉證人鄭春華其證詞，顯有迴護偏頗被告，故其證詞
          之證明力，已值置疑，要無足取。是被告甲○○前揭於本院八十六年度自
          字第六四九號案件審理時之供詞，堪信為真實。渠等二人平日縱有宿怨，
          苟非有此事實，甲○○亦無陷被告乙○○入牢獄之可能。故甲○○交付上
          開車輛予被告乙○○使用，於租約屆期後，被告乙○○本應歸還上開車輛
          ，其至八十六年十一月某日乃交付他人使用，是其有為自己不法所有之意
          圖至明。綜上各情，被告嗣後於本院審理時坦承自訴人上揭指述（見本院
          九十年二月二十六日審判筆錄第二頁正面），參互以觀證人證詞，復有上
          開自小客車租賃契約書及約定承諾切結書所附被告乙○○、甲○○二人身
          份證影本，與八十六年一月八日台中淡灣郵局第三五號存證信函存證信函
          等補強證據，已足資擔保被告於本院最後審理時自白具有相當程度之真實
          性，而得使本院確信被告前述自白之犯罪事實確屬真實，事證明確，其犯
          行洵堪認定，應依法論科。
二、查被告乙○○與甲○○上開共同租用大眾租賃公司車牌號碼ＨＨ─３８９０號自
    用小客車乙輛，約定一個月，應歸還上開租用車輛，詎甲○○交付上開車輛予被
    告乙○○單獨使用後，因被告乙○○無法清償積欠上開車輛之租金，在租約屆期
    後，被告乙○○應歸還上開車輛，惟被告乙○○竟意圖為自己不法所有，將該車
    輛易持有為所有而侵占入己使用，至八十六年十一月間某日，核被告所為係犯刑
    法第三百三十五條第一項侵占罪。爰審酌被告經通緝到案後，為求卸責，皆一昧
    掩飾犯行，未見悔意。嗣後被告聲請傳訊證人鄭春華到庭，與其供述返還車輛情
    節不吻後（證人鄭春華是否另涉偽證罪部分，宜由本檢察官另案偵辦），被告始
    坦承前揭侵占犯行（見本院九十年二月二十六日審判筆錄第二頁正面）。因此，
    為維法律秩序之基本原則及尊嚴，發揮法院具體個案之判決導正社會現象之功能
    ，本院審酌被告犯罪後態度、素行、手段、造成之損害，與尚未與告訴人達成民
    事上之和解等一切情狀，量處如主文所示之刑。再被告行為後，刑法第四十一條
    易科罰金之標準已於九十年一月十日公布施行，於同年月十二日生效，比較新舊
    法，其易科罰金之標準，以新法較有利於被告，是行為人犯後法律已有變更，依
    刑法第二條第一項前段之規定，應適用最有利於行為人之法律，併依修正後刑法
    第四十一條第一項前段之規定諭知易科罰金之折算標準。
據上論斷，應依刑事訴訟法第二百九十九條第一項前段、刑法刑法第二條第一項前段
、第三百三十五條第一項、刑法第四十一條第一項前段，罰金罰鍰提高標準條例第一
條前段、第二條判決如主文。
中      華      民      國    九十      年      三      月     十三     日
                                        法  官  楊  熾  光
右正本證明與原本無異。
如不服本判決，應於送達後十日內向本院提出上訴狀 （須附繕本） ，上訴於台灣高等
法院台中分院。
                                        書記官
中      華      民      國    九十      年      三      月     十三     日
附錄本案論罪科刑法條全文
刑法第三百三十五條第一項：（罰金已提高十倍）
意圖為自己或第三人不法之所有，而侵占自己持有他人之物者，處五年以下有期徒刑
、拘役或科或併科一千元以下罰金。


司法院資訊處製作；財團法人民間司法改革基金會備份。
